【裁判字號】    99,交聲,47
【裁判日期】    990129
【裁判案由】    違反道路交通管理處罰條例聲明異議
【裁判全文】
臺灣士林地方法院刑事裁定              99年度交聲字第47號
原處分機關  交通部公路總局臺北區監理所基隆監理站
異  議  人
即受處分人  甲○○
上列異議人即受處分人因違反道路交通管理處罰條例案件，對於
交通部公路總局臺北區監理所基隆監理站民國98年12月15日基監
字第裁42-Z00000000號等裁決聲明異議（原舉發案號：公警局交
字第Z00000000 號），本院裁定如下：
    主  文
異議駁回。
    理  由
一、按汽車行駛高速公路，不得在路肩上行駛，或利用路肩超越
    前車或倒車；汽車行駛高速公路，不得在加速車道、減速車
    道或單車道之匝道上超越前車或倒車，高速公路及快速公路
    交通管制規則第9 條第1 項第2 款、第3 款定有明文；又按
    汽車行駛於高速公路、快速公路或設站管制之道路，未依規
    定使用路肩者，處汽車駕駛人新臺幣（下同）3,000 元以上
    6,000 元以下罰鍰，並記違規點數1 點，道路交通管理處罰
    條例第33條第1 項第9 款、同條例第63條第1 項第1 款分別
    定有明文。
二、原處分意旨略以：異議人即受處分人甲○○所有之車牌號碼
    6D -1965號（下稱上開車輛）自用一般小客車，於民國98年
    7 月22日上午11時49分，行經國道一號北上康寧路出口匝道
    處，因行駛高速公路違規使用路肩，經民眾檢舉，經由內政
    部警政署國道公路警察局第一警察隊汐止分隊員警逕行舉發
    違規，爰均依道路交通管理處罰條例第33條第1 項第9 款，
    裁處罰鍰4,00 0元，並依同條例第63條第1 項第1 款（原處
    分漏載第1 款）記違規點數1 點。
三、異議意旨略以：事發當時伊駕駛車牌號碼6D-1965 號自用一
    般小客車已下離高速公路，並已進入匝道出口處與安康路交
    會地點，該路段已非高速公路路權，且已通過高速公路路牌
    標示（路肩通行終點）分界線，足證明已離開高速公路之區
    域，爰此，聲明異議云云。
四、經查：
(一)本件異議人即受處分人甲○○所有之車牌號碼6D-1965 號自
    用一般小客車，分別於98年7 月22日上午11時49分，行經國
    道一號北向康寧路交流道北上康寧路出口匝道處，行駛路肩
    之事實，有彩色舉發照片2 張、內政部警政署國道公路警察
    局公警局交字第Z00000000 號舉發違反道路交通管理事件通
    知單影本1紙 附卷可稽，此部分事實，堪以認定。
(二)異議人雖以上揭前情置辯，惟查：按高速公路之轄區○○路
    權範圍及與其他道路交接點為分界點；高速公路指其出入口
    完全控制，中央分隔雙向行駛，除起訖點外，並與其他道路
    立體相交，專供汽車行駛之公路，高速公路及快速公路交通
    管制規則第4 條、第2 條第1 項第1 款分別定有明文。觀之
    本件2 張卷附舉發照片及異議人出具之3 張彩色現場採證照
    片可知，異議人違規之地點在高速公路交流道之匝道上，已
    屬交流道之匝道與其他道路交接點之分界點內，故本件違規
    地點係於高速公路轄區範圍之內，殆無疑義；復按，路肩指
    設於車道之外側，路面邊線與護欄或邊溝間之部分，高速公
    路及快速公路交通管制規則第2 條第16款定有明文。依本件
    2 張卷附舉發照片顯示，異議人所駕車輛，係行駛於車道之
    外側，路面邊線與邊溝間之部分，是異議人確有於高速公路
    違規使用路肩之事實，從而異議人執詞為如上之主張，洵無
    足採。
(三)再查，汽車行駛高速公路，不得在路肩上行駛，或利用路肩
    超越前車，高速公路及快速公路交通管制規則第9 條第1 項
    第2款 定有明文。參諸前揭規定可知，此原則之禁行規定，
    係於行駛於高速公路時，除非公路警察指揮外，皆不得以任
    何理由行駛路肩，此係參與用路之大眾有義務知悉並遵行之
    事項，異議人為領有合格行車執照之人，對此重要之交通規
    則，不可諉為不知，觀諸本件2 張舉發異議人違規之照片顯
    示，異議人駕駛之車輛不僅行駛於路肩，且係利用單車道匝
    道之路肩超越前車，亦有內政部警政署國道公路警察局第一
    警察隊98年12月3 日公警一交字第0980174227號函附卷可稽
    ，異議人所辯，顯無可採。
五、綜上所述，原處分機關審酌異議人前開違規情節，依道路交
    通管理處罰條例第33條第1 項第9 款之規定，對異議人違規
    行為裁處4,000 元之罰鍰，並依同條例第63第1 項第1 款（
    原處分漏載第1 款）記違規點數1 點，核無不當。本件異議
    為無理由，應予駁回。
據上論斷，應依道路交通案件處理辦法第19條，裁定如主文。
中    華    民    國    99    年    1     月    29    日
                        交通法庭法  官  陳俞婷
以上正本證明與原本無異。
如不服本裁定應於送達後5日內向本院提出抗告狀。
                                書記官  郭娜羽
中    華    民    國    99    年    1     月    29    日

司法院資訊處製作；財團法人民間司法改革基金會備份。
